【裁判字號】    89,親,120
【裁判日期】    891120
【裁判案由】    確認非婚生子女
【裁判全文】
臺灣桃園地方法院民事判決  八十九年度親字第一二○號
    原      告  乙○○
    被      告  甲○○
右當事人間否認子女事件，本院判決如左：
    主      文
原告之訴駁回。
訴訟費用由原告負擔。
    事實及理由
一、起訴意旨如附件所載。
二、按妻之受胎，係在婚姻關係存續中者，推定其所生子女為婚生子女。前項推定，
    如夫妻之一方能證明妻非自夫受胎者，得提起否認之訴。但應於知悉子女出生之
    日起，一年內為之。民法第一千零六十三條定有明文。又出征抗敵軍人之妻，在
    與該軍人之婚姻關係存續中受胎所生之子女，雖在受胎期間內該軍人未與其妻同
    居，依民法第一千零六十三條第一項之規定，亦推定為該軍人之婚生子女，在該
    軍人依同條第二項之規定提起否認之訴得有勝訴之確定判決以前，曾與該軍人之
    妻通姦之男子，不得主張為自己之非婚生子女出而認領。至該男子是否鰥夫與該
    軍人是否同姓或兄弟及該軍人是否先有子女，均所不問。參院字第二七七三號解
    釋文即知。而最高法院認為：妻之受胎係在婚姻關係存續中者，民法第一千零六
    十三條第一項，推定其所生子女為婚生子女，受此推定之子女，惟受胎期間內未
    與妻同居之夫，得依同條第二項之規定以訴否認之，如夫未提起否認之訴，或雖
    提起而未受有勝訴之確定判決，則該子女在法律上不能不認為夫之婚生子女，無
    論何人，皆不得為反對之主張。該法院二十三年度上字第三四七三號判例可考，
    與前開司法院解釋文相符。此外七五年度台上字第二０七一號判例亦持相同見解
    ：「妻之受胎係在婚姻關係存續中者，夫縱在受胎期間內未與其妻同居，妻所生
    子女依民法第一千零六十三條第一項規定，亦推定為夫之婚生子女，在夫妻之一
    方依同條第二項規定提起否認之訴，得有勝訴之確定判決以前，無論何人皆不得
    為反對之主張，自無許與妻通姦之男子出而認領之餘地。」另參照民事訴訟法第
    五百八十九條之一規定，「否認子女之訴，由夫起訴者，以妻及子女為共同被告
    ；由妻起訴者，以夫及子女為共同被告。前項起訴，妻或夫死亡者，以子女為被
    告。」等以觀，實體法上法定之父母於知悉起一年內起訴，程序法上亦限定由法
    定之父母與子女為當事人，如死亡以繼承權被侵害之人始得提起否認子女之訴，
    有起訴之期間限制、程序上亦限定當事人之範圍，在在顯示婚生子女身分之安定
    性，不容任意推翻，具公益屬性，以使法律關係及早確定及單純化，以免婚生子
    女終其一生，常處於被訴、應訴之不安狀況，同時亦不鼓勵非婚生子女之誕生；
    再者，民法父母子女之建立未必以血統為惟一之基準，尚有法律擬制而形成，如
    養子女，婚生子女推定即是，在擬制之親屬關係未依法定程序終止或推翻前，不
    容任何人出面否認子女關係，使身分關係不致處於不安、混沌之狀態。
三、本件原告主張其為被告甲○○之事實上生父，認有法律上之確認利益，請求確認
    被告甲○○為其親生女，並請求更改姓氏云云，揆諸上揭法律及實務之說明，被
    告甲○○已為婚生子女之推定，法律關係並無存否不明確之狀態，在法定父母依
    法起訴否認子女勝訴前，不容任意為反對之主張；如法定父母已逾期時起訴否認
    時，該身分關係應告確定。故原告主張其有確認利益，請求確認被告甲○○為自
    其受胎所生之女，在法律上顯無理由，應予駁回。
四、據上論結，本件原告之訴為無理由，依民事訴訟法二百四十九條第二項、第七十
    八條判決如主文。
中      華      民      國    八十九    年     十一     月     二十     日
                                        臺灣桃園地方法院民事第二庭
~B法      官  周祖民
右為正本係照原本作成
如對本判決上訴須於判決送達後廿日內向本院提出上訴狀
中      華      民      國    八十九    年     十一     月     二十     日
~B法院書記官  劉飛龍


司法院資訊處製作；財團法人民間司法改革基金會備份。
